# 这种控制协议能被监管机构认可吗？

提问人：fengzhibo1124 时间：2016-11-21 10:29:44
背景：A上市公司是行业寡头垄断者，因为其采购量大，上游供应商对A及其关联方不降价甚至加价。为了降低采购成本，A与几个关系密切的自然人（A公司一般职工）口头约定，由自然人去成立一家专门采购公司，采购来的货物全部卖给A，并获取2%的收益。A通过这种方式还是降低了不少成本。 审计师认为： 1 ，自然人是公司职工，很难说清背后有无其他协议。2.A是自然人公司唯一的客户，成立A的目的就是使得A能获得低价成本。因此纳入A的合并范围。A也认可自然人公司确实自己授意去设立的，其实就是自己一个采购部门。 问：该种控制能否被监管机构认可？这种情况是否跟VIE类似，我记得证监会好像不太认可这种模式。

回答人：chenyiwei
这种情况下还是基于“控制三要素”进行判断。要关注以下几项： 1 、采购公司的设立目的，是否明确A公司为其唯一客户，其设立目的就是降低A公司的采购成本； 2 、上市公司与该采购公司的股东之间有何约定，以约束采购公司名义股东的行为，确保其设立目的的实现。 如果采购公司的唯一设立目的就是降低A的采购成本，其业务活动受制于A的采购需求，且有相关协议条款约束保证由此产生的经济利益由A独享，则A应将该采购公司纳入其合并报表范围。